臺灣臺北地方法院民事判決　　　　　　　 96年度訴字第317號
原　　　告　臺灣土地銀行股份有限公司
法定代理人　乙○○
訴訟代理人　戊○○
被　　　告　丁○○
上列當事人間清償借款事件，本院於民國九十六年五月八日言詞
辯論終結，判決如下：
    主    文
原告之訴駁回。
訴訟費用由原告負擔。
    事    實
甲、原告方面：
一、聲明：(一)被告應給付原告新台幣（下同）七十九萬一千五百
    七十元及自民國（下同）九十四年十一月三十日起至清償日
    止，按年息百分之三點六計算之利息，暨自九十四年十二月
    三十一日起至清償日止，逾期在六個月以內者，按上開利率
    百分之十，逾期超過六個月者，按上開利率百分之二十計算
    之違約金；(二)訴訟費用由被告負擔。
二、陳述略稱：
  (一)緣訴外人丙○○邀同被告丁○○為連帶保證人，於九十一年
    一月三十一日與原告簽立綜合消費放款借據，向原告借款一
    百五十五萬元，約定借款期間自九十一年一月三十一日起至
    九十四年一月三十一日止，以一個月為一期，共分三十六期
    ，按月繳息、到期還清；利息按原告基本放款利率減十三點
    八八碼（每碼百分之零點二五）計付（目前為年息百分之三
    點六）；另約定逾期清償在六個月以內者，按上開利率百分
    之十，超過六個月者，超過部分按上開利率百分之二十計付
    違約金。
  (二)詎料前揭借款到期後，丙○○僅繳付部分款項，尚欠七十九
    萬一千五百七十元及如聲明第一項所示之利息、違約金未清
    償，被告丁○○為連帶保證人，自應負連帶償還責任。爰依
    連帶保證之法律關係，請求被告負清償責任。被告雖辯稱中
    華電信股份有限公司（下稱中華電信）九十四年八月十二日
    民營化後，系爭借款契約已失效，然依放款契約第七條第二
    款約定，民營化時就視為全部到期，並非契約失效。
  (三)本件原來有辦到期續約，但是丙○○債信不良，故展貸手續
    不成功，三年契約期間丙○○只繳利息沒有繳本金，期滿本
    息應該一次清償，但其並未依約一次清償，由其還款明細顯
    示一直沒有還款；丙○○有到原告之分行請求分期償還，但
    是保證人沒有於分期償還債務切結書簽名，所以分期償還契
    約沒有成立。
三、證據：提出綜合消費放款借據影本一份、戶籍謄本二份、客
    戶往來明細查詢三紙為證，並聲請訊問證人甲○○。
乙、被告方面：
一、聲明：如主文所示。
二、陳述略稱：
  (一)系爭借款於九十四年一月三十一日到期後，原告並無要求被
    告續保或另立增補契約，是已與被告無涉。又兩造間綜合消
    費放款借據契約乃台灣土地銀行仁愛分行與中華電信產業工
    會台北市分會員工間之貸款契約，亦已於九十四年八月十二
    日中華電信民營化後失效。
  (二)前揭借款中，被告貸款而由丙○○連帶保證部分已還清，而
    丙○○貸款而由被告連帶保證部分，丙○○稱於原借款契約
    到期後，曾與原告另有簽約，並於九十五年三月間還款七十
    五萬元，此乃其欲將借款債務減至八十萬內，俾能符合原告
    銀行八十萬元以內債務無須保證人擔保之規定，丙○○持續
    繳息至同年十一月，始至原告銀行立下分期償還債務切結書
    ，將剩餘借款債務以每月償還一萬元之方式清償，被告未於
    分期償還債務切結書之連帶保證人欄簽名，已免除連帶保證
    人責任。
  (三)證人甲○○證稱八十萬元以內之債務無須保證人，係限於正
    常放款戶，並不包括催收戶云云，如其證言屬實，顯然係欺
    騙丙○○還款七十五萬元，對丙○○告知不實。
三、證據：提出往來明細查詢資料二份為證，並聲請訊問證人丙○○。
丙、證人甲○○提出分期償還債務切結書影本一份為證。
    理    由
一、程序方面：本件依原告所提綜合消費放款借據約定條款第十
    二條之約定：「本借款‧‧‧以台北地方法院為第一審管轄
    法院。」，故本院對本事件具有管轄權，合先敘明。
二、本件原告主張兩造及訴外人丙○○於九十一年一月三十一日
    簽立綜合消費放款借據，丙○○以被告為連帶保證人向原告
    借款一百五十五萬元，約定借款期間自九十一年一月三十一
    日起至九十四年一月三十一日止，共分三十六期，按月繳息
    、到期還清借款，並另有利息、違約金之約定，惟丙○○於
    前揭借款債務到期後僅償還部分款項，尚欠原告七十九萬一
    千五百七十元及如聲明第一項所示之利息及違約金等情，業
    據提出綜合消費放款借據影本一份及客戶往來明細查詢三紙
    為證，復為被告及到庭陳述之證人丙○○不爭執，堪認原告
    前揭主張為真實。
三、惟查，原告既允許丙○○延期清償，被告復未同意此延期清
    償及擔任連帶保證人，被告已解免連帶保證人責任：
  (一)按「就定有期限之債務為保證者，如債權人允許主債務人延
    期清償時，保證人除於其延期已為同意外，不負保證責任，
    為民法第七百五十五條之所明定。此項規定凡保證債務均適
    用之，連帶保證債務不過保證人喪失先訴及檢索抗辯權，仍
    不失為保證債務之一種，自無排斥上開法條適用之理由。」
    （最高法院四十四年台上字第二八二、一一八二號判例意旨
    參照）。
  (二)關於原告是否同意丙○○延期清償，茲引述相關資料及證人
    證言如下：
    (1)原告與丙○○於九十五年十月二十六日所簽立之分期償還
      債務切結書記載有：「丙○○於九十一年一月三十一日向
      原告銀行借款一百五十五萬元，業於九十四年一月三十一
      日到期，本應按期如數償還，茲因一時週轉困難，特立本
      切結書，承諾願按後開分期償還表所載（略），確實履行
      清償‧‧。」等文字。
    (2)證人丙○○九十六年四月十三日於本院為下列證言：
      「有簽這個借據。三年還了一半，剩下我又跟土地銀行
        貸款部的林先生協議每個月攤還本息，沒有另外簽借據
        ，寫了一張協議書，協議書在林先生那邊沒有帶來，林
        先生是仁愛分行貸款部的科長或組長。仁愛分行有寄一
        封債務抵銷通知書，抵銷我的存款三萬三十元，現在還
        欠不到八十萬元。協議書就是每個月攤還一萬元，分成
        五年，最後面二年每個月繳二萬元，五年是從去年十一
        月開始起算，前三年每個月繳一萬元，後二年每月繳二
        萬元。」。
      「（問：這個協議被告有無當連帶保證人？）沒有，那
        時講欠本金八十萬元以下不用連帶保證人。」。
    (3)證人甲○○九十六年五月八日於本院為下列證言：
      「（丙○○）尚未清償完畢，尚欠本金七十六萬七千三
        百九十元，目前一個月還一萬元，有遲延一個月。這個
        借款沒有其他契約，這個借款是到期還清，之前都是付
        利息。提出明細查詢三紙。」。
      「（問：明細中九十四年二月二十三日緩納本金是什麼
        意思？）這是我們如此鍵入才能計算利息。我們一直這
        樣收利息，到七月份才轉催收。」、「（問：契約到期
        後有無增補契約？）沒有。」、「沒有契約，但是有協
        議書，提出分期償還債務切結書。」、「我們認為連帶
        保證人沒有簽，所以這份不成立。」。
  (三)根據前揭資料及證人證言，可知：九十四年一月三十一日借
    款期限到期後，原告雖先以逾期放款處理，於同年七月份轉
    為催收，然原告與丙○○於九十五年十月二十六日簽立分期
    償還債務切結書，丙○○並已依該內容履行，被告則並未簽
    字擔任該切結書連帶保證人及同意該延期清償，參酌前揭民
    法第七百五十五條規定及最高法院判例見解，被告應已解免
    連帶保證責任。原告雖引用證人甲○○證言，主張保證人沒
    有於分期償還債務切結書簽名，所以分期償還契約沒有成立
    云云，然此主張並無法律依據，自不足採信。
五、從而，原告本於連帶保證之法律關係，請求被告給付七十九
    萬一千五百七十元及如聲明第一項所示之利息、違約金，為
    無理由，應予駁回。
六、本件事證已明，兩造其餘攻擊防禦方法，於判決結果無影響
    ，故不一一論列，附此敘明。
七、據上論結，本件原告之訴為無理由，依民事訴訟法第七十八
    條，判決如主文。
中　　華　　民　　國　　96　　年　 　5　　月　　22　　日
                民事第一庭    法    　官　文衍正
以上正本係照原本作成
如對本判決上訴，須於判決送達後20日內向本院提出上訴狀
中　　華　　民　　國　　96　　年　　 5　　月　　22　　日
                  　　　　　　法院書記官　周其祥
